臺灣臺北地方法院刑事判決　　　　　　　95年度易字第2087號
公　訴　人　臺灣臺北地方法院檢察署檢察官
被　　　告　乙○○
　　　　　　丁○○
上列被告因妨害名譽案件，經檢察官聲請簡易判決處刑（95年度
偵字第5961號），經本院受理後（95年度簡字第2613號），認為
不宜以簡易判決處刑，而改以通常程序審理，本院判決如下：
    主  文
乙○○公然侮辱人，處拘役參拾日，如易科罰金，以銀元佰元
即新臺幣玖佰元折算壹日。
丁○○公然侮辱人，處拘役參拾日，如易科罰金，以銀元佰元
即新臺幣玖佰元折算壹日。
    事  實
一、乙○○與丁○○為同居關係，均係居住在臺北市中山區○○○路428 號金輝大樓之住戶，而甲○○則係該大樓之管理員
    ，負責大樓之管理費收取及清潔等工作。詎乙○○、丁○○
    二人因不滿金輝大樓管理委員會之管理方式，竟分別基於公
    然侮辱之犯意，丁○○先於民國95年01月18日上午11時20分
    許，在不特定人得以共見共聞之該大樓管理室，以臺語辱罵
    甲○○「幹你娘老GY」、「幹你娘臭GY」、「你家死人，幹
    你娘臭GY」及「幹你娘撤加沒毛」等話語，足以貶損甲○○
    之社會評價；乙○○復於同年02月21日上午11時許，亦在上
    開大樓管理室前，以臺語辱罵甲○○「吃錢鬼」、「你吃錢
    ，不要臉，吃錢又囂張」及「阮大樓要你來吃錢，請你來吃
    錢」等話語，足以貶損甲○○之社會評價。
二、案經甲○○告訴及臺北市政府警察局中山分局報告臺灣臺北
    地方法院檢察署檢察官偵查後，聲請簡易判決處刑，經本院
    受理後，認為不宜以簡易判決處刑，而改以通常程序審理。
    理  由
一、訊據被告丁○○、乙○○均矢口否認有何公然侮辱犯行，被
    告丁○○辯稱：95年01月18日上午11時20分許，他沒有在金
    輝大樓管理室，是在95年02月21日被告乙○○與告訴人甲○○吵成一團時，被告乙○○打電話，他才到管理室，當時有
    一警員在，他沒有講前揭辱罵人的話等語；被告乙○○則辯
    稱：她沒有對告訴人辱罵前開話語，當時她是講「大樓吃錢
    」，而不是說「管理員吃錢」或「你吃錢」，告訴人所提出
    之錄音帶是有經過剪接等語。
二、被告丁○○部分
  (一)證人即告訴人甲○○於本院審理時具結證稱：「95年01月18
    日上午11時許乙○○的同居人即丁○○當天有在管理員室罵
    我，辱罵的內容就如處刑書所載犯罪事實，我沒有侵占金輝
    大樓的錢。」等語（見本院卷第130、131頁）。
  (二)被告丁○○當時有辱罵告訴人「幹你娘老GY」、「幹你娘臭
    GY」、「你家死人，幹你娘臭GY」及「幹你娘撤加沒毛」等
    話語，亦有告訴人所提之95年01月18日上午11時許，其與被
    告丁○○間對話之錄音帶及錄音譯文（見偵查卷第82頁）可
    證，被告丁○○固不否認錄音帶中確實是其與告訴人間對話
    之聲音（見本院卷第16頁），但辯稱該錄音帶遭剪接、作假
    ，而經本院將告訴人所提出之前揭錄音帶、錄音譯文及錄音
    設備送請內政部警政署刑事警察局鑑定，鑑定情形：送鑑標
    示「1月18日被罵三字經」錄音帶A面，錄音內容全程播放時
    間約自6秒起至2864秒止，其中(1)6秒至1114秒為數人爭執錄
    音。(2)76秒至324 秒為函文（譯文）所指系爭段落錄音，經
    聆聽結果，未發現異常。(3)1114秒至2864秒處為單一男性語
    者之錄音，非本案系爭錄音。送鑑標示「01月18日被罵三字
    經」錄音帶B面，非本案系爭錄音；鑑定結論：送鑑標示「1
    月18日被罵三字經」錄音帶A面76秒至324秒間之錄音內容經
    聆聽、波形分析及聲譜圖分析結果，未發現中斷或異常情形
    ，認係連續錄音之情，有該局96年1月2日刑鑑字第09501797
    86號鑑定書在卷可憑（見本院卷第86至98頁）。
  (三)又證人丙○○於本院具結證述：金輝大樓一進去就是電梯口
    ，旁邊是管理員的桌子，那邊沒有遮蔽物等語（見本院卷第
    128頁）。另被告丁○○於95年7月12日偵查中亦坦承前述辱
    罵內容是他當天在場說的沒錯等語（見偵查卷第80頁），自
    堪認被告丁○○確實有於前揭時地以前述話語辱罵告訴人。
  (四)按刑法上之公然侮辱罪，祗須侮辱行為足使不特定人或多數
    人得以共見共聞，即行成立（參照司法院院字第2033號解釋
    ），被告丁○○為前開言語時，係在金輝大樓之管理室，即
    僅有管理員的桌子，並無遮蔽物，為該大樓住戶及訪客等不
    特定人得進出之場所，自足使不特定人得以共見共聞。綜上
    ，本件事證明確，被告丁○○在大樓之不特定多數人得共見
    共聞之管理員室，向告訴人辱罵前揭言語之犯行，洵堪認定
    。
三、被告乙○○部分
  (一)證人即告訴人甲○○於本院審理時具結證稱：「95年02月21
    日上午11時我在管理員門口的走廊，乙○○下來辱罵我，我
    就去拿錄音機，乙○○辱罵的內容就如處刑書所載犯罪事實
    ，我沒有侵占金輝大樓的錢。」等語（見本院卷第131、132
    頁）。又被告乙○○於當日約11時04分許開始辱罵告訴人，
    告訴人乃於同日約11時7、8分左右打110 報警之情，亦據告
    訴人於偵查中指訴明確（見偵查卷第58頁）。
  (二)證人丙○○於本院審理時具結證述：「95年02月21日上午11
    時許，有前往林森北路金輝大樓處理糾紛看到大樓管理員甲○○跟乙○○發生爭執，講話雙方都蠻大聲，就是乙○○質
    疑管理員甲○○，說你收管理費不做事情類似的話，但是確
    實的字眼不一定這樣。」等語（見本院卷第128、129頁），
    堪認被告乙○○與告訴人於前揭時地發生言語上之爭執。而
    證人丙○○確實是當日值勤並前往現場處理之員警，亦有臺
    北市政府警察局中山分局中山二派出所勤務分配表、員警出
    入及領用無線電機登記簿、受理各類案件紀錄表在卷可稽（
    見本院卷第160至165頁）。
  (三)被告乙○○於前揭時地有辱罵告訴人「吃錢鬼」、「你吃錢
    ，不要臉，吃錢又囂張」及「阮大樓要你來吃錢，請你來吃
    錢」等話語，亦有告訴人所提之95年02月21日上午11時許，
    其與被告乙○○間對話之錄音帶及錄音譯文（見偵查卷第83
    至86頁）可證，被告乙○○固不否認錄音帶中確實是其與告
    訴人間對話之聲音（見本院卷第16頁），但辯稱該錄音帶遭
    剪接、作假，而經本院將告訴人所提出之前揭錄音帶、錄音
    譯文及錄音設備送請內政部警政署刑事警察局鑑定，鑑定情
    形：送鑑標示「2月21日早上11點被罵吃錢」錄音帶A面，錄
    音內容全程播放時間約自6秒起至2864秒止，其中6秒至1490
    秒為數人爭執錄音，為函文（譯文）所指系爭段落錄音，其
    餘部分包括該錄音帶B 面在內，均非本案系爭錄音，又經以
    聆聽、波形分析、聲譜圖分析，在前開6 秒至2864秒系爭段
    落錄音中之133秒、245秒、508秒、705秒處有中斷或背景聲
    音變小之情事，有該局96年1月2日刑鑑字第0950179786號鑑
    定書在卷可憑（見本院卷第86至98頁）。而告訴人陳稱：「
    都有連續錄，因為有一段時間都沒人講話，就按掉，我怕帶
    子不夠長，原帶是因作譯文做到有點不清楚，我拿出來到底
    是不是原帶我也不清楚了，我以為原帶是從頭到尾都有錄。
    」等語（見本院卷第109 頁），又經本院勘驗該捲錄音帶結
    果，該捲錄音帶固有錄音中斷之情形，但被告乙○○講前述
    話語時，錄音並無中斷之情事，此有勘驗筆錄在卷可考（見
    本院卷第113至115頁），自堪認被告乙○○確實有於前揭時
    地以前述話語辱罵告訴人。
  (四)被告乙○○為前開言語時，係在金輝大樓之管理室旁，為該
    大樓住戶及訪客等不特定人得進出之場所，自足使不特定人
    得以共見共聞。綜上，本件事證明確，被告乙○○在大樓之
    不特定多數人得共見共聞之管理員室旁，以向告訴人辱罵前
    揭言語之犯行，洵堪認定。
二、論罪科刑：
  (一)查被告行為後，刑法於94年1月7日修正通過，於94年2月2日
    公布，於95年7月1日施行，修正第2 條、第33條等規定。按
    行為後法律有變更者，適用行為時之法律，但行為後之法律
    有利於行為人者，適用最有利於行為人之法律，現行刑法第
    2條第1 項定有明文。此條規定乃與刑法第1條罪刑法定主義
    契合，而貫徹法律禁止溯及既往原則，係規範行為後法律變
    更所生新舊法律比較適用之準據法，是刑法第2 條本身雖經
    修正，但刑法第2 條既屬適用法律之準據法，本身尚無比較
    新舊法之問題，應一律適用裁判時之現行刑法第2 條規定以
    決定適用之刑罰法律，先予辨明。又以本次刑法修正之比較
    新舊法，應就罪刑有關之共犯、未遂犯、想像競合犯、牽連
    犯、連續犯、結合犯，以及累犯加重、自首減輕暨其他法定
    加減原因（如身分加減）與加減例等一切情形，綜其全部罪
    刑之結果而為比較，最高法院95年5月23日著有95年度第8次
    刑庭會議決議可資參照。經查：刑法第309條第1項公然侮辱
　　罪，法定刑得處銀元3 百元以下罰金，修正後刑法施行法增
　  訂第1條之1規定：「中華民國94年1月7日刑法修正施行後，
    刑法分則編所定罰金之貨幣單位為新臺幣。94年1月7日刑法
    修正時，刑法分則編未修正之條文定有罰金者，自94年1月7
    日刑法修正施行後，就其所定數額提高為30倍。但72年06月
    26日至94年1月7日新增或修正之條文，就其所定數額提高為
    3倍」及刑法第33條第5款修正為：「主刑之種類如下：五、
    罰金：新臺幣1 千元以上，以百元計算之」等規定，是依修
    正後之法律，刑法第309條第1項公然侮辱罪所得科處之罰金
    刑最高額維持不變，最低額則提高為新臺幣1000元，是比較
    修正前、後之刑罰法律，自以被告行為時之法律較有利於被
    告，應適用修正前刑法之相關規定，予以論處。
  (二)核被告二人所為，均係犯刑法第309條第1項公然侮辱罪。本
    院爰審酌被告二人僅因對金輝大樓管理委員會之管理方式不
    滿，竟遷怒告訴人，以不堪入耳之詞句公然辱罵告訴人，造
    成告訴人之名譽貶抑匪淺，迄本件辯論終結前仍未向告訴人
    表達歉意，或賠償告訴人所受之損害，未見其等悔悟之心，
    ，犯後否認犯行之態度，並衡量被告二人之犯罪目的、犯罪
    時所受之刺激、犯罪之手段、犯人之生活狀況、品行、智識
    程度、犯人與告訴人平日之關係等一切情狀，分別判處如主
    文所示之刑，並均諭知易科罰金之折算標準，以示懲儆。又
    被告行為後，刑法第41條易科罰金之折算標準亦經修正，被
    告行為時之刑法第41條第1項前段規定：「犯最重本刑為5年
    以下有期徒刑以下之刑之罪，而受6 個月以下有期徒刑或拘
    役之宣告，因身體、教育、職業、家庭之關係或其他正當事
    由，執行顯有困難者，得以1元以上3元以下折算1 日，易科
    罰金。」，又刑法於94年2月2日公布，於95年7月1日施行，
    被告行為時之易科罰金折算標準，依修正前罰金罰鍰提高標
    準條例第2 條前段（現已刪除）規定，就其原定數額提高為
    100倍折算1日，則本件被告行為時之易科罰金折算標準，應
    以銀元300元折算1 日，經折算為新臺幣後，應以新臺幣900
    元折算為1日。惟95年7月1日修正生效施行之刑法第41條第1
    項前段則規定：「犯最重本刑為5 年以下有期徒刑以下之刑
    之罪，而受6 個月以下有期徒刑或拘役之宣告者，得以新臺
    幣1千元、2千元或3千元折算1日，易科罰金。」，則比較修
    正前後之易科罰金之適用及折算標準，以行為時之規定，較
    有利於被告，則應依刑法第2條第1項，適用修正前刑法第41
    條第1項前段規定，定其折算標準。
據上論斷，應依刑事訴訟法第452條、第299條第1 項前段，刑法
第2條第1項前段、第309條第1項，修正前刑法第41條第1 項前段
，刑法施行法第1條之1第1項、第2項前段，修正前罰金罰鍰提高
標準條例第2條，現行法規所定貨幣單位折算新臺幣條例第2條，
判決如主文。
本案經檢察官江貞諭到庭執行職務
中　　華　　民　　國　　96　　年　　7 　　月　　12　　日
　　　　　　　　　刑事第五庭審判長法　官　黃程暉
                                  法　官　何俏美
                                  法　官　賴秀蘭
以上正本證明與原本無異。
如不服本判決，應於判決送達後10日內向本院提出上訴狀（應抄
附繕本）。告訴人或被害人如對於本判決不服者，應具備理由請
求檢察官上訴，其上訴期間之計算係以檢察官收受判決正本之日
期為準。
　　　　　　　　　　　　　　　　  書記官　游秀珠
中　　華　　民　　國　　96　　年　　7 　　月　　20　　日
附錄本案論罪科刑法條：
刑法第309條
公然侮辱人者，處拘役或 3 百元以下罰金。
以強暴犯前項之罪者，處 1 年以下有期徒刑、拘役或 5 百元以
下罰金。
